最高法院刑事判決　　　　　　九十四年度台上字第四九一七號
　　上　訴　人　丙○○
　　　　　　　　　　　　（現寄押在台灣高雄第二監獄）
　　　　　　　　甲○○
　　　　　　　　乙○○
　　　　　　　　　　　　之1號.
上列上訴人等因違反槍砲彈藥刀械管制條例案件，不服台灣高等
法院高雄分院中華民國九十四年六月二十二日第二審判決（九十
四年度上訴字第一七三號，起訴案號：台灣高雄地方法院檢察署
九十三年度偵字第二八八九、三００七號），提起上訴，本院判
決如下：
    主  文
原判決關於丙○○、甲○○、乙○○未經許可持有手槍部分撤銷
，發回台灣高等法院高雄分院。
其他上訴駁回。
    理  由
一、發回部分：
本件原判決認定上訴人丙○○、甲○○及乙○○均明知具有殺傷
力之火箭筒、制式手槍、改造手槍、子彈均為管制物品，非經中
央主管機關許可，不得擅自持有，丙○○於民國九十三年一月間
，因友人陳建良（綽號「土豆」）遭林青松（綽號「輕鬆」）毆
打受傷住院，丙○○並自黃騰輝（綽號「小鬼」）處聽聞林青松
意欲對其不利，丙○○竟萌生殺人犯意，並基於未經許可持有肩
射武器、手槍及子彈之犯意，於同月三十一日十八時八分許，以
手機聯絡黃騰輝調借槍枝後，復於同年（起訴書誤載為九十二年
）二月一日凌晨零時許，夥同具有犯意聯絡之李俊傑、趙鴻祥，
一同前往甲○○與乙○○位於上址之租屋處，與甲○○、乙○○
、洪明駿（綽號「Ｂ寶」）及其他姓名年籍均不詳之四名成年男
子共同商討如何殺害林青松，丙○○並推由乙○○負責調借槍枝
防身，於同月二日九時許，丙○○邀不知情之王維宏一同前往黃
騰輝位於高雄市○○區○○路六十二巷「諾貝爾大樓」Ｄ棟十樓
之二住處，自黃騰輝處收受原判決附表二所示之具殺傷力之國造
軍用六六火箭筒一支、仿造轉輪手槍一支（含彈匣一個）、改造
手槍一支（含彈匣一個）、口徑０．三五七吋制式子彈六顆後，
未經許可而持有肩射武器、改造手槍及子彈，供為預備殺害林青
松之用。乙○○為幫丙○○調借槍彈，乃與丙○○、甲○○共同
基於未經許可持有手槍及子彈之犯意聯絡，於同日十六時許，向
不詳姓名、年籍之成年人借得如原判決附表四所示之具有殺傷力
之手槍二支（各含彈匣一個）、口徑九MM制式子彈四十一顆（其
中一顆不具殺傷力），而共同持有之，乙○○遂將之放置在上址
之租屋處客廳之沙發上，而共同未經許可持有之，供為預備殺害
林青松之用。嗣於同日十七時五十五分許，丙○○攜帶原判決附
表一、二所示之國造軍用六六火箭筒一支、手槍一支（含彈匣一
個）、改造手槍二支（各含彈匣一個）、子彈共三十顆，欲前往
甲○○及乙○○之租屋處寄放時，為警在高雄市前金區○○○路
九十四號前查獲，並扣得如原判決附表一、二所示具殺傷力之火
箭筒一支、手槍一支、改造手槍二支、子彈三十顆後，由丙○○
帶同警方前往甲○○及乙○○上開租屋處搜索，而在上開租屋處
客廳沙發上扣得如原判決附表四所示之手槍二支、子彈四十一顆
，並在甲○○房間內扣得具殺傷力之子彈十四顆、不具殺傷力之
仿GLOCK 廠二七型半自動手槍外型製造之玩具手槍一支等情。因
而撤銷第一審關於上訴人等未經許可持有手槍部分之判決，改判
論處丙○○共同連續未經許可，持有手槍罪刑；論處甲○○、乙
○○共同未經許可，持有手槍罪刑，固非無見。
惟查：(一)、槍砲彈藥刀械管制條例所稱之手槍，並不限於正式兵
工廠所產製之制式手槍；非法製造者所仿製之槍枝，其殺傷力如
與制式手槍相若或超過制式手槍，亦屬手槍範圍。故被告非法持
有之仿造槍枝，是否屬於上開條例所管制之手槍，或屬該條例所
管制之其他可發射金屬或子彈具有殺傷力之槍枝，應視槍枝本身
之構造與威力而定，並非以其是否屬於制式槍枝為斷。苟經鑑定
結果，該仿造槍枝構造精良，型式及性能與一般制式手槍相當，
即應成立非法持有手槍罪；如其構造粗糙，雖可發射子彈具有殺
傷力，但威力不強，則僅成立非法持有其他可發射金屬或子彈具
有殺傷力之槍枝罪。本件查扣之原判決附表二編號二之手槍一支
，經送內政部警政署刑事警察局（下稱刑警局）鑑定結果：送鑑
制式手槍一枝（槍枝管制編號：000000000號），認係
由仿SMITH＆WESSON 廠轉輪手槍製造之仿造槍，槍管內具六條右
旋之來復線，機械性能良好，可擊發子彈，認具殺傷力，有該局
鑑驗通知書在卷可稽（見偵字第二八八九號卷第一四二頁），該
槍枝之槍管內既具有六條右旋之來復線，機械性能良好，可擊發
子彈，具殺傷力，則該槍之構造與威力似與制式手槍相若，何以
非屬手槍，而係威力不強之其他可發射子彈具殺傷力之槍枝？原
判決未詳予審認說明，即遽認丙○○非法持有此槍枝，係成立上
開條例第十一條第四項未經許可持有其他可發射子彈具殺傷力之
槍枝罪，顯有可議。(二)、有罪之判決書，須將法院依職權認定之
犯罪事實，翔記於事實欄，然後於理由內逐一說明其憑以認定之
證據，使事實與理由兩相一致，始稱適法；倘若理由說明與事實
記載不相符合，即屬判決理由矛盾，其判決當然為違背法令。原
判決理由欄二(七)說明原判決附表四編號三所示之四十一顆子彈，
除其中一顆無法擊發而無殺傷力外，其餘均認具殺傷力。惟原判
決附表四則記載該四十一顆九MM制式子彈，除其中一顆無法擊發
，認係不發彈外，其餘「十三顆」均具殺傷力。足見究竟幾顆子
彈具殺傷力，上開理由說明與事實（附表）之記載不盡相符，亦
有疏誤。(三)、依刑事訴訟法第一百五十九條之二規定，被告以外
之人於檢察事務官、司法警察官或司法警察調查中所為之陳述，
與審判中所為陳述不符時，必須審判外之陳述，具有較可信之特
別情況，且為證明犯罪事實存否所必要者，始得為證據。原判決
以共同被告丙○○於九十三年三月四日警詢中之陳述，為認定乙
○○、甲○○有共謀預備殺人犯行之依據。但丙○○於審理中已
否認有共謀殺林青松之情事，原判決未於理由內說明丙○○於警
詢中不利乙○○、甲○○之供述有何較可信之特別情況，即有判
決理由欠備之疏誤。(四)、原判決雖認定甲○○有與丙○○、乙○
○共同非法持有原判決附表四所示之手槍、子彈之犯行，惟原判
決既認定該槍、彈係丙○○向乙○○調借槍枝，乙○○因而向友
人借得該槍、彈，再放置於其居所內被警查獲等情。依此，甲○
○似未共同借槍、彈，亦無共同放置槍、彈犯行，原判決並未說
明究竟憑何具體證據認定甲○○有共同持有該槍、彈之犯意聯絡
及行為分擔，即遽以「甲○○是否曾向乙○○問及沙發上之上開
槍枝何來，先後所述不一，足見其心虛之一般，尚難辭其不知情
而脫免共同持有之刑責」，令甲○○負共同持有該槍、彈之罪責
，難認適法。(五)、槍砲彈藥刀械管制條例第四條第一項第一款之
槍砲，其殺傷力係依序排列，故火砲、肩射武器、機關槍、衝鋒
槍等之殺傷力均較手槍之殺傷力為大，非法持有數種槍砲時，自
應從持有殺傷力較大之槍砲罪處斷。原判決既認定丙○○先後持
有肩射武器之火箭筒…、手槍及其他可發射金屬或子彈具有殺傷
力之槍枝，則依其殺傷力之大小，自應從未經許可持有火箭筒罪
處斷，乃原判決竟依未經許可持有手槍罪論處，亦有未合。上訴
意旨指摘原判決上開部分違背法令，尚非全無理由，應認有發回
更審之原因。
二、駁回部分：
(一)、丙○○未經許可，寄藏手槍部分：
按刑事訴訟法第三百七十七條規定，上訴於第三審法院，非以判
決違背法令為理由，不得為之。是提起第三審上訴，應以原判決
違背法令為理由，係屬法定要件。如果上訴理由狀並未依據卷內
訴訟資料，具體指摘原判決不適用何種法則或如何適用不當，或
所指摘原判決違法情事，顯與法律規定得為第三審上訴理由之違
法情形，不相適合時，均應認其上訴為違背法律上之程式，予以
駁回。本件上訴人丙○○上訴意旨略稱：原判決認定上訴人丙○
○未經許可，寄藏原判決附表一所示之手槍一支及子彈二十四顆
，均具殺傷力，係以刑警局之鑑定通知書為其依據。但依該鑑定
通知書，上開槍枝並未經實際試射，無異是以目視為之，根本不
足以證明其機械性能是否良好，是否可供擊發。又扣案之二十四
顆子彈，固經試射三顆，惟其動能、射速及相關數據如何，均未
見載明於鑑定報告，從形式上無可證明其具殺傷力，原審就此未
予調查，有調查未盡之違法等語。
惟查原判決認定上訴人丙○○有原判決所載之未經許可寄藏手槍
、子彈之犯行，係以該事實已據丙○○坦承不諱，並有查扣如原
判決附表一所示之手槍一支及子彈二十四顆可證。該槍、彈，經
送刑警局以性能檢驗法、電解腐蝕法、比對顯微鏡比對法鑑定結
果，手槍一支（含彈匣一個，槍枝管制編號：00000000
00號），係德國WALTHER廠製P九九型口徑九MM制式半自動手槍
，機械性能良好，可擊發同口徑制式子彈，認具殺傷力；子彈二
十四顆，經試射三顆，認均係口徑九MM制式子彈，均具殺傷力，
有鑑驗通知書在卷可稽等事證，予以綜合判斷，認丙○○此部分
犯行，係成立槍砲彈藥刀械管制條例第七條第四項之未經許可寄
藏手槍罪，並於法定刑內量處其刑。已詳其所憑之證據及認定
之理由，所為論斷，亦有卷存證據資料可資覆按。從形式上觀察
，並無違背法令之情形存在。查上開手槍既為制式半自動手槍，
機械性能良好，原判決依上述鑑定結果，認具殺傷力，並無不合
，上訴人於原審亦已坦承犯行，上訴意旨於法律審之第三審，始
為有無殺傷力之事實上之爭執，自非合法之上訴理由。又刑警局
就上開子彈已試射三顆，且依其為制式九MM子彈，因而認均具殺
傷力，原判決依此鑑定結果，認該子彈均具殺傷力，亦無違證據
法則。按上開子彈既係制式子彈，並非土造或改造之子彈，其殺
傷力自甚強；刑警局無須記載其動能為多少焦耳。原審認上開槍
、彈具殺傷力，而無須再調查其動能、射速及相關數據，乃原審
調查證據職權之合法行使，上訴意旨就此調查證據及認事、採證
職權之合法行使，任意指摘為違法，顯非適法之上訴理由，其此
部分之上訴為違背法律上之程式，應予駁回。
(二)、甲○○未經許可，寄藏子彈部分：
查第三審上訴書狀，應述上訴之理由，其未述者，得於提起
上訴後十日內補提理由書於原審法院，已逾上述期間，而於第三
審法院未判決前仍未提出上訴理由書狀者，第三審法院應以判決
駁回之，刑事訴訟法第三百八十二條第一項、第三百九十五條後
段規定甚明。本件上訴人甲○○因不服原判決關於論處其未經許
可，寄藏子彈罪刑部分之判決，於九十四年七月八日提起上訴，
並未述理由，迄今逾期已久，於本院未判決前仍未提出，依上
開規定，此部分上訴自非合法，應予駁回。
據上論結，應依刑事訴訟法第三百九十七條、第四百零一條、第
三百九十五條，判決如主文。
中　　華　　民　　國　九十四　年　　九　　月　　八　　日
                      最高法院刑事第十庭
                          審判長法官  陳　正　庸
                                法官  賴　忠　星
                                法官  王　居　財
                                法官  林　開　任
                                法官  林　立　華
      本件正本證明與原本無異
                                      書  記  官
中　　華　　民　　國　九十四　年　　九　　月　 十三　 日
                                                      ｊ
